【裁判字號】    95,訴,901
【裁判日期】    951227
【裁判案由】    營利事業所得稅
【裁判全文】
高雄高等行政法院判決
                            95年度訴字第901號
                            民.
原      告  沛鑫塑膠股份有限公司
代  表  人  甲○○
被      告  財政部台灣省南區國稅局
代  表  人  朱正雄  局長
訴訟代理人  乙○○
上列當事人間因營利事業所得稅事件，原告不服財政部中華民國
95年8月24日台財訴字第09500334860號訴願決定，提起行政訴訟
。本院判決如下：
    主  文
原告之訴駁回。
訴訟費用由原告負擔。
    事  實
壹、事實概要：
    緣原告92年度營利事業所得稅結算申報，列報營業收入淨額
    新台幣（下同）246,122,311元，營業成本192,014,510元，
    營業費用及損失總額36,872,926元，營業淨利17,234,875元
    。被告初查以原告商品進、銷、存及原物料進、耗、存成本
    無法勾稽查核，嗣經原告簽證會計師出具說明，同意按其他
    塑膠製品業（行業標準代號：2109-11）同業利潤標準核定
    營業淨利，惟原告係從事收縮膜上印製客戶之商標及條碼後
    再予切片包裝出售，被告乃按92年度印刷業（行業標準代號
    ：1620-11）同業利潤標準淨利率9％，核定其營業淨利22,1
    51,007元。原告不服，申經復查結果，未獲變更，提起訴願
    ，亦遭決定駁回，遂提起本件行政訴訟。
貳、兩造聲明：
一、原告未於言詞辯論期日到場，據其所具書狀聲明求為判決：
    訴願決定及原處分（復查決定含原核定處分）均撤銷。
二、被告聲明求為判決：原告之訴駁回。
參、兩造之爭點：
甲、原告主張之理由：原告未於準備程序及言詞辯論期日到場，
    據其所具書狀陳述如下：
一、按「行政行為，非有正當理由，不得為差別待遇。」及「行
    政機關就該管行政程序，應於當事人有利及不利之情形，一
    律注意。」行政程序法第6條及第9條所明定。
二、原告係從事有關聚氯乙烯粉、聚氯乙烯、聚乙烯熱收縮膜、
    管套袋、粉彩色印刷收縮商標及各種包裝材料製造加工及買
    賣，各種積層、複合軟性包裝材料製造及買賣，有關押出機
    、攪拌機、高速混合機、粉碎機、封口機、收縮機、塑膠膜
    製造、加工、買賣業務，自動套標籤機之製造、加工、組裝
    、組合、買賣業務，經營前各項有關產品之進出口貿易業務
    ，代理前各項有產品之投標、報標、經銷等業務。訴願書所
    載「訴願人堅稱之其他塑膠製品業（行業標準代號：2109-1
    1），依前揭本部民國（下同）91年7月編印之稅務行業標準
    分類之說明，乃該2109-11係包括塑膠手套、網、線、絲、
    海綿、泡棉、保麗龍及空白信用卡等製造，其實際從事之行
    業，既與該說明差異甚巨，尚難認其為其他塑膠製品業。」
    上述稅務行業標準分類之說明究為列舉式或例示性。稅法之
    有關課稅要件之實體規定，其意義必須明確；亦即一切創設
    稅捐義務的法律規定，就其內容、標的、目的及範圍必須確
    定而使納稅義務人可以預測該項稅捐負擔以及具有計算可能
    性，此即所謂課稅要件明確性原則；若其規定不明確，將形
    同行政機關為一般性、空白性之委任，此非法所允許，故司
    法院大法官姚瑞光在釋字173號之不同意見書中對於例示規
    定有一番見解「制定法律時，於條文內規定多數事項者，因
    事項繁多，無法一一列舉，乃列舉一事項或數事項為例，而
    於列舉事項之末，綴以概括全部事項之文句，前者謂之例示
    規定，後者謂之概括規定。從而，（一）例示規定中列舉之
    事項，係從概括規定範圍內抽出，故概括規定之事項必與例
    示規定事項性質相類；（二）概括規定部分，必有能概括全
    部事項之文句，否則，即非概括規定。」就上述所得稅法第
    11 條第1項言之，「律師、會計師、建築師、技師、醫師、
    藥劑師、助產士、著作人、經紀人、代書人、工匠、表演人
    」，係例示規定，「其他以技藝自力營生者」之範圍，無性
    質不相類者在內，亦即「其他以技藝自力營生者」，係能概
    括全部事項之文句。顯見租稅行業標準分類之說明為概括性
    ，原告自公司設立登記以來，行業代號至始至終均為其他塑
    膠製造業，被告指原告係從事收縮膜印刷業，顯與信賴保護
    原則相悖。
三、被告以原告印刷於熱收縮膜為由，調整所適用之行業代號至
    1620-11，而依印刷業之淨利率（起訴狀誤載為毛利率）定
    其營業淨利（起訴狀誤載為營業成本）。但就原告之產品為
    塑膠之半製品，經過其自動凹版機後產出塑膠包裝材料，而
    非僅印刷而已。且就同業亦無此行業代號之適用，被告上開
    處分，顯與首揭條文相違悖。
乙、被告主張之理由：
一、按「稽徵機關進行調查或復查時，納稅義務人應提示有關各
    種證明所得額之帳簿、文據；其未提示者，稽徵機關得依查
    得之資料或同業利潤標準，核定其所得額。」及「本法第83
    條所稱之帳簿文據，其關係所得額之一部或關係課稅年度中
    某一期間之所得額，而納稅義務人未能提示者，稽徵機關得
    就該部分依查得資料或同業利潤標準核定其所得額。」為所
    得稅法第83條第1項及同法施行細則第81條第1項所明定。
二、原告91年度相同案情之行政救濟案件，業經鈞院95年度訴字
    第8號判決原告之訴駁回在案。又依財政部91年7月編印之稅
    務行業標準分類，其中印刷業為「凡從事印刷之行業，不論
    被印材為紙質、金屬、塑膠、橡膠、樹脂或其他材料者均屬
    之」。原告92年度係實際從事收縮膜印刷業，製程乃在購進
    之收縮膜上，印製客戶之商標及條碼後，再予切片包裝出售
    ，故依實際製程情形，其進料內容為收縮膜（管）等，而非
    塑膠之原料，且申報之製造費用－印刷費45,316,761元，亦
    係購買油墨等，有進料及製造費用總帳可稽；又原告財產目
    錄所載之機器設備及其他固定資產多為自動凹版印刷機及印
    刷版筒等，均屬印刷所需設備，況原告92年度與其上年度在
    生產製造過程中，並未有改變。是其實際從事之行業，既與
    其他塑膠製品業之說明差異甚巨，僅空言主張其產品乃為塑
    膠之半製品經過自動凹版機後產出塑膠包裝材料，非適用印
    刷業之淨利率，並無具體事證，洵難採據，從而被告依其簽
    證會計師出具說明書，並比照91年度按印刷業（行業標準代
    號：1620-11）同業利潤標準淨利率9％核定營業淨利22,151
    ,007元，並無不合。
三、至原告稱本件原處分有違課稅要件明確性及信賴保護原則乙
    節。按營利事業所得稅之課徵，乃逐年核定計徵，且稅務案
    件為大量重複之工作，基於成本效益及稽徵效率之考量，被
    告對一般查核案件，係採重點查核，亦即查審人員僅針對重
    大科目或認有異常之項目深入查核，是各年度申報核定情形
    或有不同，尚無從形成一致之認定標準，往年核定認列亦未
    必有洽，非得援引比照，是被告依實質課稅原則，予以核定
    ，尚與課稅要件明確性及信賴保護原則無違，所稱顯係誤解
    法令。
    理  由
壹、程序方面：
    原告經合法通知未於言詞辯論期日到場，核無行政訴訟法第
    218條準用民事訴訟法第386條所列各款情形，爰依被告聲請
    由其一造辯論而為判決，合先敘明。
貳、實體方面：
一、按「稽徵機關進行調查或復查時，納稅義務人應提示有關各
    種證明所得額之帳簿、文據；其未提示者，稽徵機關得依查
    得之資料或同業利潤標準，核定其所得額。」「本法第83條
    所稱之帳簿文據，其關係所得額之一部或關係課稅年度中某
    一期間之所得額，而納稅義務人未能提示者，稽徵機關得就
    該部分依查得資料或同業利潤標準核定其所得額。」分別為
    所得稅法第83條第1項及同法施行細則第81條第1項所明定。
二、本件原告92年度營利事業所得稅結算申報，列報營業收入淨
    額246,122,311元，營業成本192,014,510元，營業費用及損
    失總額36,872,926元，營業淨利17,234,875元；被告初查以
    原告商品進、銷、存及原物料進、耗、存成本無法勾稽查核
    ，嗣經原告簽證會計師出具說明，同意按其他塑膠製品業（
    行業標準代號：2109-11）同業利潤標準，核定營業淨利，
    惟原告係從事收縮膜上印製客戶之商標及條碼後再予切片包
    裝出售，被告乃按92年度印刷業（行業標準代號：1620-11
    ）同業利潤標準淨利率9％，核定其營業淨利22,151,007元
    ，業據兩造分別陳明在卷，復有被告92年度營利事業所得稅
    結算申報核定通知書、復查決定書等附原處分卷可稽。而原
    告提起本件訴訟係以：其係從事有關聚氯乙烯粉、聚氯乙烯
    、聚乙烯熱收縮膜、管套袋、粉彩色印刷收縮商標及各種包
    裝材料製造加工及買賣等業務，而財政部91年7月編印之稅
    務行業標準分類之說明，其他塑膠製品業（行業標準代號：
    2109-11）乃係包括塑膠手套、網、線、絲、海綿、泡棉、
    保麗龍及空白信用卡等製造，應係概括性規定，而其產品為
    塑膠之半製品經過自動凹版機後產出塑膠包裝材料，符合上
    開其他塑膠製品業之規定，而非僅係印刷而已，且其自公司
    設立登記以來，行業代號至始至終均為其他塑膠製品業，被
    告以其印刷於熱收縮膜為由，調整所適用之行業代號至1620
    -11，而依印刷業之淨利率，核定其營業淨利，顯有違課稅
    要件明確性及信賴保護原則等由，資為論據。
三、按財政部91年7月編印之稅務行業標準分類，其中印刷業為
    （行業標準代號：1620-11）「凡從事印刷之行業，不論被
    印材為紙質、金屬、塑膠、橡膠、樹脂或其他材料者均屬之
    。」而其他塑膠製品製造業（行業標準代號：2109-11）為
    「包括塑膠手套、網、線、絲、海綿、泡棉、保麗龍及空白
    信用卡等製造。」此有該分類說明影本附原處分卷足稽。查
    ，原告92年度係從事收縮膜印刷業，即在購進之收縮膜上，
    印製客戶之商標及條碼後，再予切片包裝出售，故依實際製
    程情形，其進料內容為收縮膜（管）等，而非塑膠之原料，
    且申報之製造費用－印刷費45,316,761元，主要為購買油墨
    、PVC印刷及收縮膜印刷等；又原告財產目錄所載之機器設
    備及其他固定資產多為自動凹版印刷機及印刷版筒等，乃屬
    印刷所需設備等情，業據被告陳明在卷，復有原告進料及製
    造費用總帳、財產目錄等影本附原處分卷為憑。揆諸前述財
    政部91年7月編印之稅務行業標準分類，原告92年度實際從
    事之行業，既非屬塑膠製品之製造，且與印刷業之說明相符
    ，其自屬印刷業無訛。原告主張其主要原料為熱收縮膜，並
    非油墨，且其產品乃為塑膠之半製品經過自動凹版機後產出
    塑膠包裝材料，非適用印刷業之淨利率，並無具體事證，洵
    難採據。又原告92年度商品進、銷、存及原物料進、耗、存
    成本無法勾稽，為兩造所不爭執，復有原告委任會計師林振
    山出具之補充說明影本附原處分卷可參；被告乃按印刷業之
    同業利潤標準淨利率9%，核定營業淨利22,151,007元，揆諸
    首揭法條規定，並無不合。
四、又按財政部91年7月編印之稅務行業標準分類，其中就印刷
    業及其他塑膠製品製造業之分類，其要件甚為明確，已如前
    述，自不得僅因原告主張應適用不同之行業與被告所認定者
    不同，即認上述財政部之稅務行業標準分類規定不明確。再
    按營利事業所得稅之課徵，乃逐年核定計徵，且稅務案件為
    大量重複之工作，基於成本效益及稽徵效率之考量，被告對
    一般查核案件，係採重點查核，亦即審查人員僅針對重大科
    目或認有異常之項目深入查核，是各年度申報核定情形或有
    不同，故原告尚難因被告前後年度查核結果不同，即主張其
    以後之年度均應比照先前年度查核；況原告之行業別係其自
    行申報，其每年營業之實際狀況，亦非一定相同，故其先前
    已經核定之年度，在其後年度亦非必得援引比照，是被告依
    實質課稅原則，每年依其實際營業狀況，予以核定，縱與往
    年有異，亦難謂其違法；且課稅處分屬負擔處分，非屬授益
    處分，亦無信賴保護原則之適用。是原告主張：其自公司設
    立登記以來，行業代號均為前揭其他塑膠製品業，92年度被
    告以其印刷於熱收縮膜為由，調整其行業代號為印刷業1620
    -11，顯有違課稅要件明確性及信賴保護原則云云，即非可
    採。
五、綜上所述，原告之主張既不可採，被告原處分按印刷業（行
    業標準代號：1620-11）同業利潤標準淨利率9%，核定原告
    92年度營業淨利22,151,007元，並無違誤；訴願決定予以維
    持，亦無不合。原告起訴意旨求為撤銷，為無理由，應予駁
    回。
六、據上論結，本件原告之訴為無理由，依行政訴訟法第195條
    第1項後段、第98條第3項前段、第218條、民事訴訟法第385
    條第1項前段，判決如主文。
中    華    民    國    95    年    12    月   27     日
                  第三庭審判長法  官  邱政強
                              法  官  詹日賢
                              法  官  李協明
以上正本係照原本作成。
如不服本判決，應於判決送達後20日內向本院提出上訴書狀，其
未表明上訴理由者，應於提起上訴後20日內向本院提出上訴理由
書（須按對造人數附繕本）；如於本判決宣示或公告後送達前提
起上訴者，應於判決送達後20日內補提上訴理由書（須附繕本）
。未表明上訴理由者，逕以裁定駁回。
提起上訴應預繳送達用雙掛號郵票7份（每份34元）。
中    華    民    國    95    年    12    月   27     日
                              書記官  周良駿


司法院資訊處製作；財團法人民間司法改革基金會備份。
